臺灣臺南地方法院臺南簡易庭民事判決
110年度南小字第1701號
原      告  玉山商業銀行股份有限公司

法定代理人  黃男州


訴訟代理人  王柏茹
            陳宥滕
被      告  陳瑋棋
            陳瑋明
            陳思怡
上列當事人間請求清償消費款事件，本院於民國111年2月24日言
詞辯論終結，判決如下：
    主      文
被告應於繼承被繼承人陳郭惠麗之遺產範圍內，連帶給付原告新
臺幣壹萬捌仟貳佰參拾元，及其中新臺幣陸仟陸佰元自民國一一
○年七月五日起至清償日止，按週年利率百分之十五計算之利息。
訴訟費用新臺幣壹仟元由被告於繼承被繼承人陳郭惠麗之遺產範
圍內連帶負擔。
本判決得假執行。
    事實及理由
壹、程序方面
一、按「當事人死亡者，訴訟程序在有繼承人、遺產管理人或其
    他依法令應續行訴訟之人承受其訴訟以前當然停止」、「第
    一百六十八條至第一百七十二條及前條所定之承受訴訟人，
    於得為承受時，應即為承受之聲明。他造當事人，亦得聲明
    承受訴訟」、「聲明承受訴訟，應提出書狀於受訴法院，由
    法院送達於他造」，民事訴訟法第168條、第175條、第176
    條分別定有明文。被告陳郭惠麗於訴訟中即民國110年9月29
    日死亡，其繼承人為陳瑋棋、陳瑋明、陳思怡，此有原告所
    提戶籍謄本與繼承系統表在卷可稽（見本院臺南簡易庭110
    年度南小字第1701號民事小額訴訟程序第一審卷宗﹝下稱院
    卷﹞第53頁至第61頁），嗣經原告於111年1月5日具狀聲明由
    陳瑋棋、陳瑋明、陳思怡承受本件訴訟（見院卷第49頁），
    該聲明承受訴訟狀繕本復由本院送達陳瑋棋、陳瑋明、陳思
    怡，有送達證書附卷為佐（見院卷第73頁至第75頁、第95頁
    ），依法已生承受訴訟效力，合先敘明。
二、次按「訴狀送達後，原告不得將原訴變更或追加他訴。但有
    下列各款情形之一者，不在此限：……七、不甚礙被告之防禦
    及訴訟之終結者」，民事訴訟法第255條第1項但書第7款定
    有明文。原告於起訴時聲明：被告（陳郭惠麗）應給付原告
    新臺幣（下同）18,230元，及其中6,600元自110年7月5日起
    至清償日止，按年息15%計算之利息，暨當期（月）繳款發
    生延滯時，計付違約金300元；連續二個月發生繳款延滯時
    ，第二個月計付違約金400元；連續三個月發生繳款延滯時
    ，第三個月計付違約金500元，惟每次連續收取期數最高以
    三期為上限（見本院110年度司促字第18623號民事聲請事件
    卷宗[下稱司促卷]第7頁）。嗣因陳郭惠麗於訴訟中死亡，
    原告於111年1月27日具狀變更聲明：被告陳瑋棋、陳瑋明、
    陳思怡應於繼承被繼承人陳郭惠麗之遺產範圍內，連帶給付
    原告18,230元，及其中6,600元自110年7月5日起至清償日止
    ，按年息15%計算之利息（見院卷第99頁）。原告所為訴之
    變更，核與前揭法律規定相符，應予准許。
三、被告經合法通知而未於言詞辯論期日到場，核無民事訴訟法 
    第386條所列各款情形，爰依原告聲請由其一造辯論而為判 決
    。另被告陳瑋棋及陳思怡於111年2月24日言詞辯論期日雖經
    點呼未到，惟實際上當日已有報到，於言詞辯論終結後稱因
    位置較遠而未聽到點呼，經本院說明案件進行情形，同意仍
    由原告逕自辯論終結，不聲請再開言詞辯論，附此敘明。
貳、實體方面
一、原告主張：陳郭惠麗於92年12月5日向原告請領信用卡使用
    ，依約被告得持卡至特約商店記帳消費或向指定辦理預借現
    金之機構預借現金，惟應於當期繳款截止日前向原告清償，
    逾期清償者，應按週年利率15%計算利息，及延滯第1個月當
    月計付違約金300元，延滯第2個月當月計付違約金400元，
    延滯第3個月當月計付違約金500元，違約金最高以3個月為
    限；有預借現金者，則應另給付依照每筆預借現金金額之3.
    5%加上100元計算之手續費。陳郭惠麗未依約清償，截至110
    年7月4日止尚積欠帳款18,230元(消費款6,600元、手續費90
    0元、已到期利息10,730元)未清償。嗣陳郭惠麗於110年9月
    29日死亡，被告陳瑋棋、陳瑋明、陳思怡為其繼承人，被告
    陳思怡已向本院陳報遺產清冊並依法聲請公示催告。原告提
    起本件訴訟尚在上開公示催告期間內，被告自應於繼承被繼
    承人陳郭惠麗之遺產範圍內負連帶清償責任，爰依信用卡契
    約及繼承之法律關係提起本件訴訟等語。並聲明：如主文第
    1項所示。
二、被告均未於言詞辯論期日到場，僅被告陳思怡具狀陳稱：該
    項債務尚有糾葛等語。
三、法院的判斷
　㈠稱消費借貸者，謂當事人一方移轉金錢或其他代替物之所有
    權於他方，而約定他方以種類、品質、數量相同之物返還之
    契約；借用人應於約定期限內，返還與借用物種類、品質、
    數量相同之物；遲延之債務，以支付金錢為標的者，債權人
    得請求依法定利率計算之遲延利息。但約定利率較高者，仍
    從其約定利率；自104年9月1日起，銀行辦理現金卡之利率
    或信用卡業務機構辦理信用卡之循環信用利率不得超過年利
    率15%；當事人得約定債務人於債務不履行時，應支付違約
    金；民法第474條第1項、第478條、第233條第1項、銀行法
    第47條之1第2項、民法第250條第1項分別定有明文。「持卡
    人依其與發卡機構所訂立之信用卡使用契約，取得使用信用
    卡向特約商店簽帳消費之資格，並對發卡機構承諾償付帳款
    ，而發卡機構則負有代持卡人結帳，清償簽帳款項之義務。
    此種持卡人委託發卡機構付款之約定，具有委任契約之性質
    ，倘持卡人選擇以循環信用方式繳款，就當期應償付之帳款
    僅繳付最低應繳金額，其餘應付款項由發卡機構先行墊付，
    持卡人則依約定給付循環利息者，又具有消費借貨契約之性
    質」（參照最高法院89年度台上字號號民事判決）。繼承人
    自繼承開始時，除另有規定外，承受被繼承人財產上之一切
    權利、義務；繼承人對於被繼承人之債務，以因繼承所得遺
    產為限，負清償責任；民法第1148條亦有明定。
　㈡原告就其所主張前揭事實已提出信用卡申請書（含身分證正
    反面影本）暨約定條款影本、應收帳務明細表等資料（見司
    促卷第9頁及第13頁至第14頁、第10頁至第12頁），並提出
    陳郭惠麗繼承系統表1份、戶籍謄本4份、家事事件公告1份
    等資料為證（見院卷第53頁至第63頁），堪信為真實。
　㈢陳郭惠麗對原告遺有上開債務未為清償，被告為其法定繼承
    人，復未於法定期間內向本院聲請拋棄或限定繼承，自應於
　　繼承所得之遺產範圍內，對陳郭惠麗所遺本件債務負清償之
    責。
　㈣從而，原告依信用卡契約及繼承之法律關係，請求被告連帶給
    付如主文第1項所示，洵屬有據，應予准許。
四、本件為依民事訴訟法第436條之8第1項規定適用小額程序所 
    為被告敗訴之判決，應按同法第436條之20依職權宣告假執 
    行。
五、訴訟費用負擔之依據：民事訴訟法第78條、第85條第2項。
中　　華　　民　　國　　111 　年　　2 　　月　  25　　日
      臺灣臺南地方法院臺南簡易庭  法  官  陳谷鴻
以上正本證明與原本無異。　　　
如不服本判決，應於送達後20日內，向本院提出上訴狀並表明上
訴理由，如於本判決宣示後送達前提起上訴者，應於判決送達後
20日內補提上訴理由書（須附繕本）。
對於小額程序之第一審判決之上訴，非以其違背法令之理由，不
得為之。上訴狀內應記載表明㈠原判決所違背之法令及其具體內
容。㈡依訴訟資料可認為原判決有違背法令之具體事實者。　
中　　華　　民　　國　　111 　年　　3 　　月　　4 　　日
                                  書記官  洪季杏